臺灣宜蘭地方法院刑事判決
111年度原訴字第24號
公  訴  人  臺灣宜蘭地方檢察署檢察官
被      告  鄧家佑



            李昱賢

                    住新北市○○區○○路0段000巷0弄0號0                      樓
            蔡合成


            詹惟捷



            錡建銘


            劉宇軒


            宋承翰


            王韋勝


            陳煜凱



上列被告因妨害秩序案件，經檢察官提起公訴（111年度少連偵
字第40號），於準備程序中，被告就被訴事實為有罪之陳述，經
告以簡式審判程序之旨，並聽取公訴人、被告之意見後，本院合
議庭裁定由受命法官獨任進行簡式審判程序，並判決如下：
    主  文
癸○○成年人與少年共同犯意圖供行使之用而攜帶兇器在公共場所
聚集三人以上首謀及下手實施強暴罪，處有期徒刑捌月。緩刑貳
年，緩刑期間付保護管束，並應於本判決確定之日起壹年內向檢
察官指定之政府機關、政府機構、行政法人、社區或其他符合公
益目的之機構或團體，提供壹佰小時之義務勞務，及接受法治教
育課程貳場次。扣案之木棍壹支，沒收；未扣案之木棍壹支沒收
，於全部或一部不能沒收或不宜執行沒收時，追徵其價額。
丙○○成年人與少年共同犯意圖供行使之用而攜帶兇器在公共場所
聚集三人以上下手實施強暴罪，處有期徒刑柒月。緩刑貳年，緩
刑期間付保護管束，並應於本判決確定之日起壹年內向檢察官指
定之政府機關、政府機構、行政法人、社區或其他符合公益目的
之機構或團體，提供捌拾小時之義務勞務，及接受法治教育課程
貳場次。
壬○○成年人與少年共同犯意圖供行使之用而攜帶兇器在公共場所
聚集三人以上下手實施強暴罪，處有期徒刑柒月。緩刑貳年，緩
刑期間付保護管束，並應於本判決確定之日起壹年內向檢察官指
定之政府機關、政府機構、行政法人、社區或其他符合公益目的
之機構或團體，提供捌拾小時之義務勞務，及接受法治教育課程
貳場次。
庚○○成年人與少年共同犯意圖供行使之用而攜帶兇器在公共場所
聚集三人以上下手實施強暴罪，處有期徒刑柒月。緩刑貳年，緩
刑期間付保護管束，並應於本判決確定之日起壹年內向檢察官指
定之政府機關、政府機構、行政法人、社區或其他符合公益目的
之機構或團體，提供捌拾小時之義務勞務，及接受法治教育課程
貳場次。
子○○犯意圖供行使之用而攜帶兇器在公共場所聚集三人以上下手
實施強暴罪，處有期徒刑陸月，如易科罰金，以新臺幣壹仟元折
算壹日。緩刑貳年，緩刑期間付保護管束，並應於本判決確定之
日起壹年內向檢察官指定之政府機關、政府機構、行政法人、社
區或其他符合公益目的之機構或團體，提供陸拾小時之義務勞務
，及接受法治教育課程貳場次。
辛○○成年人與少年共同犯意圖供行使之用而攜帶兇器在公共場所
聚集三人以上下手實施強暴罪，處有期徒刑柒月。緩刑貳年，緩
刑期間付保護管束，並應於本判決確定之日起壹年內向檢察官指
定之政府機關、政府機構、行政法人、社區或其他符合公益目的
之機構或團體，提供捌拾小時之義務勞務，及接受法治教育課程
貳場次。
乙○○犯意圖供行使之用而攜帶兇器在公共場所聚集三人以上下手
實施強暴罪，處有期徒刑陸月，如易科罰金，以新臺幣壹仟元折
算壹日。緩刑貳年，緩刑期間付保護管束，並應於本判決確定之
日起壹年內向檢察官指定之政府機關、政府機構、行政法人、社
區或其他符合公益目的之機構或團體，提供陸拾小時之義務勞務
，及接受法治教育課程貳場次。
甲○○成年人與少年共同犯意圖供行使之用而攜帶兇器在公共場所
聚集三人以上下手實施強暴罪，處有期徒刑柒月。緩刑貳年，緩
刑期間付保護管束，並應於本判決確定之日起壹年內向檢察官指
定之政府機關、政府機構、行政法人、社區或其他符合公益目的
之機構或團體，提供捌拾小時之義務勞務，及接受法治教育課程
貳場次。扣案之辣椒水壹罐，沒收。
己○○犯意圖供行使之用而攜帶兇器在公共場所聚集三人以上下手
實施強暴罪，處有期徒刑陸月，如易科罰金，以新臺幣壹仟元折
算壹日。緩刑貳年，緩刑期間付保護管束，並應於本判決確定之
日起壹年內向檢察官指定之政府機關、政府機構、行政法人、社
區或其他符合公益目的之機構或團體，提供陸拾小時之義務勞務
，及接受法治教育課程貳場次。
    犯罪事實
一、癸○○因其員工子○○與戊○○有金錢糾紛，癸○○、戊○○竟於民國
    111年5月3日18時11分前某時許，分別基於意圖供行使之用
    攜帶兇器在公共場所聚集3人以上首謀實施強暴之犯意，由
    癸○○邀集丙○○、壬○○、庚○○、子○○、辛○○、乙○○、少年余○
    睿（94年7月生，真實姓名、年籍資料詳卷），分乘車牌號
    碼000-0000號、ALF-3695號、2002-W3號自用小客車一同前
    往宜蘭縣五結鄉親河路2段親水公園入口處；戊○○則邀集甲○○、己○○、丁○○、少年陳○志（94年9月生，真實姓名、年籍
    資料詳卷）、少年黃○億（93年6月生，真實姓名、年籍資料
    詳卷）、少年林○賢（98年8月生），分乘車牌號碼0000-00
    號、ANC-8719號自用小客車一同前往上開地點，癸○○、丙○○
    、壬○○、庚○○、子○○、辛○○、乙○○、少年余○睿、戊○○、甲○○、己○○、丁○○、少年陳○志、少年黃○億、少年林○賢（戊○○
    、丁○○所涉部分，由本院另行審結）均知悉上開地點為不特
    定多數人得共同使用或集合之公共場所，於該處聚集3人以
    上發生衝突，顯會造成公眾或他人恐懼不安，兩方人馬竟各
    別共同基於意圖供行使之用攜帶兇器在公共場所聚集3人以
    上下手施強暴脅迫之犯意聯絡，在上開地點，由癸○○、壬○○
    持木棍各1支，庚○○、乙○○持鐵棒各1支，丙○○、子○○、辛○○
    、少年余○睿、戊○○、少年林○賢徒手，甲○○、己○○持辣椒水
    ，少年陳○志、少年黃○億持鐵棒各1支互毆，並砸毀車輛（
    癸○○、甲○○受傷及車輛毀損、子○○及乙○○受傷部分，均未據
    告訴），嗣警據報到場而循線查悉上情。
二、案經宜蘭縣政府警察局羅東分局報告臺灣宜蘭地方檢察署檢
    察官偵查起訴。
    理  由
壹、程序部分
    被告癸○○、丙○○、壬○○、庚○○、子○○、辛○○、乙○○、甲○○、
    己○○（下合稱被告9人）所犯之罪，非死刑、無期徒刑、最
    輕本刑為3年以上有期徒刑之罪或高等法院管轄第一審之案
    件，被告9人於準備程序中，就前揭被訴事實為有罪之陳述
    ，經告以簡式審判程序之旨，並聽取被告9人與公訴人之意
    見後，本院認無不得或不宜改依簡式審判程序進行之處，爰
    依刑事訴訟法第273條之1第1項、第284條之1規定，裁定本
    案行簡式審判程序。是本案之證據調查，依刑事訴訟法第27
    3條之2規定，不受同法第159條第1項、第161條之2、第161
    條之3、第163條之1及第164條至第170條規定之限制，合先
    敘明。
貳、實體部分
一、認定犯罪事實所憑之證據及理由：
(一)上開犯罪事實，業據被告9人於本院準備程序及審理時均坦
    承不諱（見本院卷第76頁至第79頁、第105頁至第108頁），
    核與證人即共犯少年余○睿、少年陳○志、少年黃○億、少年
    林○賢於警詢中；證人即同案被告戊○○於警詢及偵查中；證
    人即同案被告丁○○於警詢中證述之情節大致相符（見偵卷第
    30頁至第31頁背面、第33頁至第46頁、第140頁至第143頁）
    ，並有扣押筆錄、扣押物品目錄表、扣案物及現場照片、監
    視錄影畫面及行車紀錄器畫面截圖等在卷可參（見偵卷第48
    頁至第50頁、第52頁至第54頁背面、第55頁至第58頁、第60
    頁至第68頁、第69頁至第70頁背面）。綜上足認被告9人前
    開任意性自白與事實相符，而堪採信。
(二)綜上所述，本案事證已臻明確，被告9人犯行洵堪認定，應
    予依法論罪科刑。
二、論罪科刑：
(一)被告丙○○、子○○、辛○○為本案犯行時雖未持工具，然按共犯
    在學理上，有「任意共犯」與「必要共犯」之分，前者指一
    般原得由1人單獨完成犯罪而由2人以上共同實施之情形，當
    然有刑法總則共犯規定之適用；後者係指須有2人以上之參
    與實施始能成立之犯罪而言。且「必要共犯」依犯罪之性質
    ，尚可分為「聚合犯」與「對向犯」，其2人以上朝同一目
    標共同參與犯罪之實施者，謂之「聚合犯」，如刑法分則之
    公然聚眾施強暴、脅迫罪、參與犯罪結社罪、輪姦罪等是，
    因其本質上即屬共同正犯，故除法律依其首謀、下手實施或
    在場助勢等參與犯罪程度之不同，而異其刑罰之規定時，各
    參與不同程度犯罪行為者之間，不能適用刑法總則共犯之規
    定外，其餘均應引用刑法第28條共同正犯之規定(最高法院8
    1年度台非字第233號刑事判決足資參照)。本案被告丙○○、
    子○○、辛○○前已知係要處理還錢乙事始一同前往案發現場，
    且到場後可見被告癸○○、壬○○、庚○○、乙○○等人手持棍棒，
    有攜帶兇器之事實，主觀上對於意圖供行使之用而攜帶兇器
    在公共場所聚集三人以上，並將對他人施以強暴顯有認識，
    與被告癸○○、壬○○、庚○○、乙○○等人有犯意聯絡，客觀上並
    有下手實施強暴行為之行為分擔，且如聚集三人以上在公共
    場所施暴時，無論實際上手持兇器之人為何人，均可能使整
    體產生之危險，因相互利用兇器之可能性增高，是核被告癸○○所為，係犯刑法第150條第2項第1款、第1項後段之意圖供
    行使之用而攜帶兇器，在公共場所聚集三人以上首謀及下手
    實施強暴罪；被告丙○○、壬○○、庚○○、子○○、辛○○、乙○○、
    甲○○、己○○所為，均係犯刑法第150條第2項第1款、第1項後
    段之意圖供行使之用而攜帶兇器，在公共場所聚集三人以上
    下手實施強暴罪。又刑事法上所稱之「首謀」者，係指在人
    群之中，為首倡議，主謀其事，或首先提議，主導謀劃之人
    ，其特徵在於動口倡議、指揮他人動手，查公訴意旨明確記
    載被告丙○○、壬○○、庚○○、子○○、辛○○、乙○○係受被告癸○○
    邀集；被告甲○○、己○○係受被告戊○○邀集而前往案發地點，
    是起訴法條認被告丙○○、壬○○、庚○○、子○○、辛○○、乙○○、
    甲○○、己○○另有首謀之情事，顯係誤載，附此敘明。
(二)被告癸○○、丙○○、壬○○、庚○○、子○○、辛○○、乙○○；被告甲○○、己○○、戊○○、丁○○分別就上開犯行，有犯意聯絡及行為
    分擔，均應論以共同正犯。惟依刑法條文有「結夥3人以上
    」者，其主文之記載並無加列「共同」之必要(最高法院79
    年度台上字第4231號判決意旨參照)，是本條文以「聚集3人
    以上」為構成要件，應為相同解釋，方為適論，併此敘明。
(三)按在公共場所或公眾得出入之場所聚集三人以上，施強暴脅
    迫者，在場助勢之人，處一年以下有期徒刑、拘役或十萬元
    以下罰金；首謀及下手實施者，處六月以上五年以下有期徒
    刑；犯前項之罪，而有下列情形之一者，得加重其刑至二分
    之一：一、意圖供行使之用而攜帶兇器或其他危險物品犯之
    。二、因而致生公眾或交通往來之危險，刑法第150條第1項
    、第2項定有明文，該條第2項為獨立之犯罪類型，屬刑法分
    則加重之規定。惟依上述規定，法院對於行為人所犯刑法第
    150條第2項第1款、第1項前段、後段之行為，是否加重其刑
    ，有自由裁量之權，事實審法院應依個案具體情狀，考量當
    時客觀環境、犯罪情節及危險影響程度、被告涉案程度等事
    項，綜合權衡考量是否有加重其刑之必要性，屬於相對加重
    條件，倘未依該項規定加重，其法定最輕本刑及最重本刑應
    無變化，是以，如觸犯刑法第150條第2項第1款、第1項後段
    之行為，如宣告6月以下有期徒刑，自仍符合刑法第41條第1
    項前段所規定得易科罰金之要件，合先敘明。本院審酌本案
    緣起、被告9人均已坦承犯行，另衡諸被告9人所為未造成人
    身法益之重大侵害，對於當時社會安寧秩序之影響難認巨大
    ，並無嚴重或擴大現象，因認未加重前之法定刑即足以評價
    上開被告9人之犯行，尚無加重其刑之必要。
(四)按成年人與少年共同實施犯罪者，加重其刑至2分之1，兒童
    及少年福利與權益保障法第112條第1項前段定有明文。經查
    ，被告癸○○係86年5月生、被告丙○○80年7月生、被告壬○○85
    年10月生、被告庚○○82年11月生、被告辛○○85年10月生，其
    等於本案行為時均為成年人，而共犯少年余○睿係94年7月生
    ，行為時為14歲以上未滿18歲之少年等節，有個人戶籍資料
    查詢結果在卷可參（見偵卷第72頁、第74頁、第76頁、第78
    頁、第82頁、第93頁）；被告甲○○90年5月生，其於本案行
    為時為成年人，而共犯少年陳○志係94年9月生、少年黃○億
    係93年6月生，行為時為14歲以上未滿18歲之少年等節，有
    個人戶籍資料查詢結果在卷可參（見偵卷第86頁、第95頁、
    第97頁），又被告癸○○、丙○○、壬○○、庚○○、辛○○於本院審
    理時自陳知悉共犯少年余○睿行為時約16、17歲，為未滿18
    歲之少年等語（見本院卷第89頁至第90頁）；被告甲○○於本
    院審理時自陳知悉共犯少年陳○志行為時約16歲、共犯少年
    黃○億93年6月生，均為未滿18歲之少年等語（見本院卷第90
    頁至第91頁），是被告癸○○、丙○○、壬○○、庚○○、辛○○、甲○○就本案犯行自應依上開規定予以加重，起訴意旨漏未論及
    依兒童及少年福利與權益保障法第112條第1項前段加重其刑
    ，容有未洽。至被告乙○○於本院審理時均供稱不認識共犯少
    年余○睿等語（見本院卷第90頁），且依卷存之證據資料，
    並無證據證明被告乙○○已知或得預見共犯少年余○睿係未滿1
    8歲之少年，是被告乙○○本案上開犯行，不依兒童及少年福
    利與權益保障法第112條第1項前段規定加重其刑，併予敘明
    。又被告子○○、己○○於本案行為時尚未滿20歲，有個人戶籍
    資料查詢結果在卷可考（見偵卷第80頁、第88頁），非屬成
    年人，縱與少年陳○志、黃○億、林○賢共犯本案，亦無兒童
    及少年福利與權益保障法第112條第1項前段規定之適用，附
    此敘明。
(五)爰以行為人之責任為基礎，審酌被告癸○○、丙○○、壬○○、庚○○、子○○、辛○○、乙○○、甲○○、己○○等人，僅因被告子○○與
    同案被告戊○○有金錢糾紛，不思以理性方式解決問題，而聚
    集在公共場所互毆，並毀損車輛，所為實非可取，惟念被告
    9人犯後終能坦認犯行，尚有悔意，兼衡被告9人之犯罪動機
    、手段，暨被告癸○○於本院審理時自述高中畢業之智識程度
    ，未婚，無人需要扶養，從事工程工作，月收入約新臺幣（
    下同）5萬元；被告丙○○於本院審理時自述高中肄業之智識
    程度，未婚，無人需要扶養，從事工程工作，月收入約3萬
    元；被告壬○○於本院審理時自述國中畢業之智識程度，未婚
    ，無人需要扶養，從事工程工作，月收入約3萬元；被告庚○○於本院審理時自述高職畢業之智識程度，未婚，從事工程
    工作，月收入約3、4萬元；被告子○○於本院審理時自述高中
    肄業之智識程度，未婚，從事工程工作，月收入約3萬元；
    被告辛○○於本院審理時自述高中畢業之智識程度，未婚，從
    事工程工作，月收入約3萬元；被告乙○○於本院審理時自述
    高中畢業之智識程度，未婚，從事工程工作，月收入約4萬
    元；被告甲○○於本院審理時自述高中畢業之智識程度，未婚
    ，目前沒有工作；被告己○○於本院審理時自述高中肄業之智
    識程度，未婚，目前沒有工作等一切情狀（見本院卷第105
    頁至第106頁），分別量處如主文所示之刑，並就得易科罰
    金部分諭知易科罰金之折算標準。
(六)末查，被告9人均未曾受何有期徒刑以上刑之宣告，有臺灣
    高等法院被告前案紀錄表在卷可稽，考量被告雙方就本案傷
    害、毀損部分均表示互不追究，復考量被告9人年紀尚輕，
    就本案所涉情節亦非重大，被告9人因一時失慮致罹刑典，
    且被告癸○○、丙○○、壬○○、庚○○、辛○○、甲○○，正值人生奮
    鬥之重要時期，若將其置於監所服刑，對其生涯規劃，未必
    有其助益，本院衡酌上情，認其經此偵審程序及科刑教訓後
    ，應當知所警惕，信無再犯之虞，如令其在監禁之環境中長
    期生活，極易感染惡習，致使其陷入更嚴重之偏差行為，是
    前開所宣告之刑以暫不執行為適當，爰依刑法第74條第1項
    第1款規定，諭知緩刑如主文所示，以勵自新。又為確保被
    告9人記取教訓並建立尊重法治之正確觀念，避免再犯，爰
    依刑法第74條第2項第5款之規定，命被告9人於本判決確定
    之日起1年內，向指定之政府機關、政府機構、行政法人、
    社區或其他符合公益目的之機構或團體，提供如主文所示時
    數之義務勞務，及依刑法第74條第2項第8款規定，命被告9
    人均應於本判決確定之日起1年內，完成如主文所示之法治
    教育課程2場次，併依刑法第93條第1項第2款之規定，宣告
    緩刑期間付保護管束，以促其於緩刑期間徹底悔過。倘被告
    9人違反上開所定負擔情節重大，足認原宣告之緩刑難收其
    預期效果，而有執行刑罰之必要，依刑法第75條之1第1項第
    4款規定，得撤銷緩刑之宣告，併予敘明。
三、沒收部分
    按供犯罪所用、犯罪預備之物或犯罪所生之物，屬於犯罪行
    為人者，得沒收之；前項之物屬於犯罪行為人以外之自然人
    、法人或非法人團體，而無正當理由提供或取得者，得沒收
    之；前二項之沒收，於全部或一部不能沒收或不宜執行沒收
    時，追徵其價額，刑法第38條第2項前段、第3項前段、第4
    項分別定有明文。經查：
(一)扣案之木棍1支（已斷裂）及未扣案之木棍1支，為被告癸○○
    所有，供其本人或被告壬○○為本案犯行所用之物，業經被告
    癸○○、壬○○供述在卷（見偵卷第7頁至第9頁、第143頁；本
    院卷第77頁、第93頁），爰均依刑法第38條第2項前段之規
    定，於被告癸○○罪刑項下宣告沒收，並依同條第4項之規定
    諭知，就未扣案之木棍1支於全部或一部不能沒收或不宜執
    行沒收時，追徵其價額。
(二)扣案之辣椒水1罐，為被告甲○○所有，供其本人及被告己○○
    為本案犯行所用之物，業經被告甲○○、己○○供述在卷（見本
    院卷第78頁），爰依刑法第38條第2項前段之規定，於被告
    甲○○罪刑項下宣告沒收。
(三)至案發現場固扣得鐵棒4支，且被告庚○○、乙○○固坦承有持
    鐵棒攻擊（見本院卷第78頁），惟遍查卷內無證據證明為被
    告庚○○、乙○○所有，復查無其他證據可認係他人無正當理由
    提供給被告庚○○、乙○○作為犯罪所使用之物，亦非屬違禁物
    或應義務沒收之物，爰不為沒收之諭知，併此敘明。
據上論斷，應依刑事訴訟法第273條之1第1項、第299條第1項前
段，兒童及少年福利與權益保障法第112條第1項前段，刑法第15
0條第1項、第2項第1款、第28條、第41條第1項前段、第74條第1
項第1款、第2項第5款、第8款、第93條第1項第2款、第38條第2
項前段、第4項，刑法施行法第1條之1第1項，判決如主文。
本案經檢察官張鳳清提起公訴，檢察官曾尚琳到庭執行職務。
中　　華　　民　　國　　111 　年　　9 　　月　　29　　日
                  刑事第四庭  法  官　游皓婷
以上正本證明與原本無異。
如不服本判決應於收受送達後二十日內向本院提出上訴書狀，並
應敘述具體理由；其未敘述上訴理由者，應於上訴期間屆滿後二
十日內向本院補提理由書(均須按他造當事人之人數附繕本)「切
勿逕送上級法院」。            
                              書記官  林欣宜
中　　華　　民　　國　　111 　年　　9 　　月　　29　　日
附錄所犯論罪科刑法條：
刑法第150條
在公共場所或公眾得出入之場所聚集三人以上，施強暴脅迫者，
在場助勢之人，處一年以下有期徒刑、拘役或十萬元以下罰金；
首謀及下手實施者，處六月以上五年以下有期徒刑。
犯前項之罪，而有下列情形之一者，得加重其刑至二分之一：
一、意圖供行使之用而攜帶兇器或其他危險物品犯之。
二、因而致生公眾或交通往來之危險。